【裁判字號】    92,上訴,683
【裁判日期】    920521
【裁判案由】    強盜
【裁判全文】
臺灣高等法院臺中分院刑事判決                民國九十二年度上訴字第六八三號
    上  訴  人
    即  被  告  乙○○
    指定辯護人  本院公設辯護人  甲○○
右上訴人因強盜案件，不服臺灣臺中地方法院中華民國九十二年二月二十七日第一審
判決（民國九十二年度易字第五五號，起訴案號：臺灣臺中地方法院檢察署民國九十
一年度偵緝字第九九一號），提起上訴，本院判決如左：
    主      文
上訴駁回。
    事      實
一、乙○○曾於民國八十八年間因施用第二級毒品安非他命罪，經臺灣臺中地方法院
    判處有期徒刑七月確定，於九十年八月三十一日執行完畢，猶不知悔改。其因缺
    錢花用，竟意圖為自己不法之所有，於九十一年八月五日下午五時許，騎乘ＪＡ
    Ｘ－二五六號紅色重機車，於台中縣神岡鄉○○路與岐溝路口附近，見昔日同事
    （政良鋁合金熱處理有限公司）丁○○駕駛車號ＹＺ－八一０七號自小客車正下
    班沿和睦路往豐原方向行駛，便尾隨上開自小客車行至神岡鄉○○路與和睦路口
附近超車後，將機車停於路旁，並向丁○○招手示意停車，丁○○發現，即將自
    小客車駛向路邊停車，乙○○隨即上車進入該車駕駛座旁之乘客座，先對丁○○
    聲稱：「我因打傷人，在逃亡，要現金，先借我二萬元」等語。然為丁○○所拒
    ，乙○○便自大衣內取出預藏之在客觀上足以對人之生命、身體構成威脅可供兇
    器使用之菜刀一支，以右手持刀抵住丁○○之脖子，以此強暴方式，致使丁○○
    心生畏懼不能抗拒後，即以左手搜索丁○○身上及車上之財物，嗣於所坐該車右
    前座之置物箱中搜得丁○○於當天剛領得之前一個月（即九十一年七月份）之薪
    水，共計新台幣（下同）三萬零六百四十元，乙○○強盜得手後下車前，並向丁
    ○○嚇稱：「你報案看看」等語，即騎乘其上開紅色重機車迅速離去。乙○○旋
    於九十一年八月六日上午九時四十分許，為警循線查獲，並扣得其所有供作案用
    之菜刀一支。
二、案經被害人丁○○訴由台中縣警察局豐原分局報請臺灣臺中地方法院檢察署檢察
    官偵查起訴。
    理      由
一、訊之上訴人即被告乙○○否認有前揭強盜犯行，辯稱：被告雖有攔下丁○○車子
    ，並上車向丁○○借錢，然為丁○○所拒絕，被告自行在車上找錢，二人因而發
    生拉扯，後來因找不到錢才持刀恐嚇丁○○，要其將錢拿出來，丁○○告知其身
    上確實沒有錢，被告即放棄離開，並未強盜丁○○之財物云云。惟查：
（一）右揭事實，業據被害人丁○○於警訊、原審偵審及本院審理時指訴甚詳，據其
      於警訊時指稱：「我當時駕駛ＹＺ－八一０七號自小客車，由新庄村行駛和睦
      路往圳堵方向行駛，行至三民路與和睦路口，看到乙○○向我招手，我靠路邊
      停車，停好車，乙○○就打開右前車門，坐進右前座，並開口說：『我因傷人
      ，現在逃亡，要現金。』，叫我借他二萬元，我回稱沒辦法，乙○○突從外衣
      內拿出尖刀，押在我脖子上，就開始搜我身，後在車子右前座置物箱內搜得我
      七月份的薪水，共新台幣三萬零六百元。就下車，並向我說：『你報案看看。
      』就騎紅色重機車往新庄村方向離去」、「乙○○在行搶完，要離開時，以威
      脅的口氣向我嚇稱：『你報案看看。』，使我心生畏懼，因我脖子被押著，無
      法反抗。」等語。又於偵查時檢察官訊問：被告持刀威脅你時，你是否會害怕
      ？答稱：會，他坐在前方乘客座拿刀子伸過來駕我脖子，我很害怕等語。復於
      原審審理時指訴稱：「我（九十一年）八月五日領的薪水是七月份的薪資，當
      時領到約三萬零六百餘元（並提出公司出具的薪資證明單），我領到後就放置
      到車內右側的置物箱。」、「．．．我開車回家途中，看到被告在路上跟我揮
      手，我以為被告只是跟我打招呼，之後我等紅綠燈時，被告騎機車停在我駕駛
      座右邊敲我的玻璃，後來進來我駕駛座的右邊坐位，他問我有沒有錢，他告訴
      我因為前一天他跟人家打架，把人打成重傷，須要錢跑路（逃亡），問我有沒
      有二萬元給他，我說沒有那麼多錢，我還有會錢及車貸要付，他要我錢先給他
      ，以後他有錢會還我，．．．之後他口氣就開始不好，就從深色大衣的左邊內
      側口袋拿出扣案的菜刀，告訴我他隨時準備跟人火拼，且用刀子放在我脖子前
      方架住我，當時我心理感覺很害怕，被告伸手搜我身體的口袋，沒發現錢，後
      來就在置物箱內發現七月份的薪水，被告拿了錢就騎機車逆向逃走。」、「（
      被強盜）當天我有向老闆的媽媽借二萬元，且我回到家後有跟老闆講，我被被
      告搶錢。」等語。另於本院稱：乙○○右手拿刀押在我脖子上，左手拿右前座
      （置物箱內）的錢等語，並有被害人丁○○公司出具之薪資證明單在卷可資佐
      證。被害人之指訴極為詳細，應堪採信。
（二）證人吳佳烘即被害人丁○○任職之政良鋁合金熱處理有限公司負責人於九十二
      年二月十三日原審審理時到庭證稱：「我們公司都是每個月五日發薪水，發的
      都是前一個月的薪水，我們薪水都是用一般的薪資袋，上面會寫金額、姓名等
      。」、「（問：九十一年八月五日發生何事？）我記得當天晚上六點多，丁○
      ○打電話給我，說他被被告乙○○搶，我問他搶了多少，丁○○說這個月的薪
      水都被搶了，我就到公司查被告家裡的電話，我打給被告的爸爸說可否找到被
      告還被害人錢，．．．我至少打了三通電話到被告家裡，但都沒有聯絡到被告
      本人，當時我有跟被害人說不可能由公司賠償，但可以跟公司借支，丁○○就
      跟我母親私人先借錢二萬元，然後由公司開立收據，再從被害人的每個月薪資
      扣五千元（並當場提出公司開立之預支薪資證明單一紙附卷）。」等語；證人
      吳賴鳳嬌即吳佳烘之母亦證稱：被害人丁○○確有於九十一年八月五日向伊借
      資二萬元，再從其薪水每個月扣五千元等情無訛，依上證詞足見被害人丁○○
      所述因薪水遭被告搶劫，而向任職之公司老闆吳佳烘之母借支二萬元之語，應
      屬真實。
（三）證人即政良鋁合金熱處理有限公司職員吳佳衡於警訊及原審偵審時證稱：我於
      九十一年八月五日下午五時許，駕車經過（台中縣神岡鄉○○○路與和睦路口
      時，看到被害人丁○○與被告乙○○坐於丁○○所駕銀色轎車前座，停於紅綠
      燈，雙方在車內有拉扯動作，因當時號誌變換，我後方有車，所以就沒有下車
      查看等語，依該證人所述，被告與丁○○曾在車內發生爭執而有拉扯之情形，
      至於被告是否有取出菜刀抵住被害人丁○○之脖子，該證人並未目睹，惟據被
      害人丁○○在本院指稱：「被告進入車內，開口先要借二萬元做跑路費，我說
      沒有，他說我今天不是領錢嗎，我說我負擔很重，沒有剩下的錢可借你，一開
      始乙○○沒有拿刀子出來，證人吳佳衡看到時，那時候被告還沒有拿刀子出來
      ，他要搜我身體，我阻止他，他就把刀拿出來，我才不敢動」等語（本院卷卅
      二頁），是證人吳佳衡所見，應僅係被告向被害人借錢被拒，要搜被害人之身
      體時發生之爭執拉扯情形，其後被告取出菜刀抵住被害人脖子之部分，則因證
      人已駕車離去而未能目睹，故該證人作證看見雙方在車內拉扯之動作，應只是
  被告施加暴行之一部分而已，不能即謂被告嗣未持刀劫財。
（四）本案被告用以強盜之菜刀一支，其刀刃約十五公分，且頗為銳利，客觀上可為
      兇器使用，足取人之性命，有菜刀一支扣案及照片附卷足參，而衡諸客觀情形
      ，被告乙○○係持刀抵在被害人丁○○脖子上，自已使被害人達於不能抗拒之
      程度，被害人亦稱其不敢動等語，足見己達於無法抗拒之程度，被告所辯僅係
      持刀恐嚇云云，洵無足取。綜上各情，本案事證明確，被告上開犯行堪予認定
      。
二、按菜刀，在客觀上足以對人之身體、生命構成威脅，自屬兇器。核被告乙○○持
    菜刀，架住被害人丁○○脖子之強暴方式，至使不能抗拒，而搶走被害人上開薪
    水得逞之行為，係犯刑法第三百三十條第一項攜帶兇器之加重強盜既遂罪。公訴
    人未審及被告之加害行為已達於使被害人不能抗拒之程度，且已取得被害人之財
    物得逞，僅認被告所為係犯刑法第三百四十六條第三項、第一項之恐嚇取財未遂
    罪，容有未洽，惟其基本事實同一，本院自得加以審理，並變更其起訴法條。查
    被告曾於八十八年間因施用第二級毒品安非他命罪，經臺灣臺中地方法院判處有
    期徒刑七月確定，於九十年八月三十一日執行完畢等情，此有臺灣高等法院被告
    全國前案紀錄表及臺灣臺中地方法院檢察署刑案資料查註紀錄表各一份附卷可稽
    ，其於前案執行完畢後，五年內再犯本件有期徒刑以上之罪，係屬累犯，應依刑
    法第四十七條規定加重其刑。原審審酌被告年輕力盛，身強體壯，竟不思循正途
    謀生，竟採取激烈手段強盜他人財物，造成被害人心理上之恐懼，惟其強盜所得
    之財物非鉅，且未傷害被害人之身體、及犯後仍飾詞否認、顯無悔意等一切情狀
    ，適用刑事訴訟法第三百條、刑法第三百三十條第一項、第四十七條、第三十八
    條第一項第二款，量處被告有期徒刑七年六月示懲，扣案之菜刀一支，係供犯罪
    所用之物，被告並供稱為其所有，故併宣告沒收。其認事用法及量刑，均無不合
    ，應予維持，被告上訴意旨仍執詞否認犯罪，非可採取，上訴為無理由，應予駁
    回。
三、據上論斷，應依刑事訴訟法第三百六十八條，判決如主文。
本案經檢察官丙○○到庭執行職務。
中      華      民      國      九十二     年     五      月   二十一   日
                                臺灣高等法院臺中分院刑事第二庭
                                      審判長法  官  羅  禮  政
                                            法  官  蔡  聰  明
                                            法  官  陳  欣  安
右正本證明與原本無異。
如不服本判決應於收受送達後十日內向本院提出上訴書狀，其未敘述上訴之理由者並
得於提起上訴後十日內向本院補提理由書（均須按他造當事人之人數附繕本）。
                                            書記官  紀  美  鈺
中      華      民      國      九十二     年     五      月   二十二   日
附錄：
刑法第三百三十條第一項：
犯強盜罪而有第三百二十一條第一項各款情形之一者，處五年以上十二年以下有期徒
刑。
                                                                        Ｒ


司法院資訊處製作；財團法人民間司法改革基金會備份。
